【裁判字號】    97,簡上,83
【裁判日期】    971203
【裁判案由】    竊盜
【裁判全文】
臺灣臺南地方法院刑事判決              97年度簡上字第83號
上  訴  人  乙○○
即  被  告
上列上訴人即被告因竊盜案件，不服本院96年度簡字第3021號中
華民國96年8月28日第一審簡易判決（聲請簡易判決處刑書案號
：96年度偵字第10240號），提起上訴，本院管轄之第二審合議
庭判決如下：
    主  文
上訴駁回。
    事  實
一、乙○○前於民國九十二年間因傷害案件，經法院判處有期徒
    刑五月確定，並於九十三年五月二十八日易科罰金執行完畢
    。仍不知悔改，意圖為自己不法之所有，於民國九十六年六
    月二十七日上午十時五十分許．在臺南縣永康市○○○路七
    ○號之「弘北百貨開元店」，乘無人注意之際，徒手竊取弘
    北百貨所有陳列貨架上待售之價值新臺幣（下同）一百七十
    元之點漆筆一支，得手後甫步出店外，即因店內裝設之防盜
    感應器發出訊號，為該店店長丙○○發覺，報警當場查獲。
二、案經臺南縣警察局永康分局報請臺灣臺南地方法院檢察署檢
    察官偵查起訴。
    理  由
一、關於證據能力之認定：
  (一)證人即丙○○於警詢時之陳述，被告既然不同意作為證據，
    依刑事訴訟法第一百五十九條第一項、第一百五十九條之五
    第一項之規定，原則上即不得作為本案裁判基礎之證據資料
    。檢察官又未指出證人丙○○先前於警詢之陳述，與其後於
    審判中之證述，有何不符之情事，且未證明證人丙○○先前
    於警詢中之陳述具有較可信之特別情況，及係證明犯罪事實
    存否所必要之證據，不符合刑事訴訟法第一百五十九條之二
    例外得作為證據之要件規定，而無法回復其證據能力。
  (二)其餘以下所引用之供述或非供述證據，檢察官及被告於本案
    言詞辯論終結前，並未爭執其證據能力，本院審酌各該證據
    均非違法蒐證取得之證據，並無證據力明顯過低之情形，復
    經本院於審判期日就上開證據依法進行調查、辯論，依法應
    有證據能力。
二、訊據被告乙○○固坦承於上開時地拿走弘北百貨內貨架上待
    售之點漆筆一支，未付款即走出店外等情不諱，核與證人丙
    ○○於偵審中結證之情節相符，並有證人丙○○出具之贓物
    認領保管單一紙及現場照片四張附卷可稽（見警卷第一六至
    一八頁），足認被告此部分之自白與事實相符，應可採信。
    惟被告矢口否認有何竊盜之犯行，辯稱：他是要到店外拿一
    瓶礦泉水後再一起結帳，警報器就響了，他沒有偷點漆筆之
    意思云云。經查：被告拿走弘北百貨放置於陳列架上之該支
    點漆筆後，係放置於其所穿著之褲子口袋內，並非拿在手中
    ，業據其自白在卷（見警卷第五頁、偵查卷第七頁），並經
    證人丙○○結證屬實（見本院卷第一三二頁），則其是否有
    結帳之意，已有可疑。且證人丙○○於被告行經弘北百貨店
    門口，防盜感應器嗶嗶響起時，有詢問被告是否有物品未結
    帳，【被告表示沒有未結帳之物品】，證人丙○○遂請被告
    來回走二、三次，因該店之防盜感應器仍一直發出嗶嗶聲響
    ，證人丙○○就請被告將口袋內之物品拿出來，斯時被告才
    從褲子口袋內取出該支點漆筆，並【向證人丙○○表示該支
    點漆筆是他在外面購買，並未提及要到店外拿礦泉水】等情
    ，亦據證人丙○○結證綦詳（見本院卷第一三二至一三三、
    一三五頁），是被告被證人丙○○攔查當時，不但未表示其
    要到店外拿礦泉水後再一起結帳此節，還否認其有拿取店內
    陳列架上之點漆筆，而辯稱是在外面購買云云，顯見被告當
    時應無結帳之意，否則即應在該店防盜感應器響起時，表明
    「還要到店外拿礦泉水」或「忘記點漆筆在口袋內未結帳」
    等節，由此可知被告當時應係有拿取該店內點漆筆不付款之
    竊盜犯意，其上開辯解無非事後卸責之詞，不足採信。
三、被告上訴意旨雖另辯稱其患有慢性器質性腦徵候群之精神病
    ，才會誤犯本件犯行云云。惟查，經本院向國立成功大學醫
    學院附設醫院、臺南市立醫院、行政院衛生署嘉南療養院分
    別函調被告於各院精神科就診之病歷資料（見本院卷第四○
    至四四、四五至五四、九六至九七、五九至九五頁）後，職
    權檢送行政院衛生署嘉南療養院囑託該院就被告本案行為時
    之精神狀況予以鑑定結果：「綜合被告過去生活史、疾病史
    、犯案經過、身體檢查、精神狀態檢查與心理衡鑑結果，研
    判被告雖罹精神分裂症多年，有數次住院之紀錄，依相關醫
    療紀錄記載，其仍持續有精神病症狀妄想、幻覺等之干擾，
    但考量被告犯案當時之動機與過程，應非全由妄想或幻覺內
    容之控制而發生，研判其犯行當時意識與判斷力應屬於正常
    狀態，根據臨床精神檢查，被告係以忘記去結帳來解釋其行
    為，但就被告尚可記得購買安全帽之擋風鏡片與礦泉水及摩
    托車掉色乙節，研判被告對其犯行之說詞，係合理化及減輕
    化其犯行可能性較大，推測其犯行當時之精神狀況，【並未
    因其所罹患之精神疾病影響】，致使其對外界事務之知覺、
    理會能力與辨識行為違法或依其辨識而自我控制之能力有所
    減低，亦即【未達於精神耗弱或心神喪失之程度】」等情，
    有該院九十七年九月三十日嘉南司字第○九七○○○五六九
    六號函檢送之司法精神鑑定報告書在卷可按（見本院卷第一
    ○六頁），足見被告並非受其所罹患之上開精神疾病之影響
    ，才為本案犯行，其上開所辯，尚難採信。
四、核被告所為，係犯刑法第三百二十條第一項之竊盜罪。又查
    被告有如事實欄所載之前案科刑及執行紀錄，有卷附臺灣高
    等法院被告前案紀錄表可按，其受有期徒刑之執行完畢，五
    年以內故意再犯有期徒刑以上之罪，為累犯，應依刑法第四
    十七條第一項之規定加重其刑。原審認被告罪證明確，依刑
    法第三百二十條第一項、第四十七條第一項、第四十一條第
    一項前段及刑法施行法第一條之一第一項、第二項前段之規
    定，審酌被告所竊取之物品價值雖不甚高，且經警返還被害
    人，被害人復表示不提出告訴，然被告除構成累犯之傷害前
    科外，復有誣告及二次竊盜之前案紀錄，有臺灣高等法院被
    告前科紀錄表在卷可參，素行不佳，又其竊盜方式、所為辯
    解與其前二次竊盜前案雷同，亦有本院八十九年度易字第五
    三三號、九十六年度簡字第一八五號判決在卷可參，此次又
    因貪圖小利而為竊盜犯行，可見被告並未因前所受刑之宣告
    及執行而有所悔悟，兼衡其智識情況及程度等一切情狀，認
    已不宜輕縱，量處被告有期徒刑四月，並諭知如易科罰金，
    以一千元折算一日之折算標準，其認事用法，核無不合，並
    已審酌上開事項而為謹慎之量刑，無何科罰與罪責不相當之
    瑕疵可指。被告上訴意旨，空言否認犯罪，或以原審未斟酌
    其罹患精神疾病一情予以酌減其刑，任意指摘原審量刑過重
    ，均為無理由，應予駁回。
據上論斷，應依刑事訴訟法第四百五十五條之一第一項、第三項
、第三百六十八條，判決如主文。
本案經檢察官甲○○到庭執行職務。
中    華    民    國    97    年    12    月    3     日
                  刑事第九庭  審判長  法  官  蔡奇秀
                                      法  官  蔡盈貞
                                      法  官  林欣玲
以上正本證明與原本無異。
本件不得上訴。
                                      書記官  鄭佩玉
中    華    民    國    97    年    12    月    3     日


司法院資訊處製作；財團法人民間司法改革基金會備份。
